【裁判字號】    98,毒抗,326
【裁判日期】    980817
【裁判案由】    毒品危害防制條例
【裁判全文】
臺灣高等法院刑事裁定                 98年度毒抗字第326號
抗  告  人
即  被  告  甲○○
上列抗告人因違反毒品危害防制條例案件，不服臺灣臺北地方法
院中華民國98年7月20日所為98年度毒聲字第358號裁定（聲請案
號：臺灣臺北地方法院檢察署98年度聲觀字第254號），提起抗
告，本院裁定如下：
    主  文
抗告駁回。
    理  由
一、本件抗告意旨略稱：抗告人即被告甲○○曾因冠狀動脈心臟
    病胸痛，於民國98年1月7日，至臺北市立萬芳醫院就診注射
    嗎啡3毫克治療，故體內仍有嗎啡殘留。而被告另有尿道感
    染及急性支氣管炎多項疾病接受治療，因而產生藥物交互作
    用，造成尿液檢體特異反應。原審未查，竟以被告尿液檢體
    有「鴉片類、嗎啡」陽性反應，即認定被告有施用「海洛因
    」之行為，而將被告移送執行觀察、勒戒處分，爰請求撤銷
    原裁定云云。
二、按犯毒品危害防制條例第10條施用第一級毒品或第二級毒品
    之罪者，檢察官應聲請法院裁定，令被告入勒戒處所觀察、
    勒戒，其期間不得逾2月，同條例第20條第1項定有明文。
三、本院查：
（一）被告於民國98年4月2日至臺灣臺北地方法院檢察署觀護人
      室接受尿液檢測，其檢體經臺灣尖端先進生技醫藥股份有
      限公司先以酵素免疫分析法初步檢驗、再以氣相層析質譜
      儀分析法確認結果，有嗎啡陽性反應（濃度值：1291ng/m
      l），有該公司98年4月17日出具之濫用藥物檢驗報告、臺
      灣臺北地方法院檢察署施用毒品犯受保護管束人尿液檢驗
      監管紀錄表附卷可稽。
（二）被告尿液檢驗報告，既係以酵素免疫分析法初步檢驗，再
      以氣相層析質譜儀法確認檢驗結果，並無具體事證足認有
      尿液採集過程及檢驗程序之瑕疵而不足憑信之情形存在，
      經此雙重檢驗方法所作藥物及其代謝產物之定性及定量分
      析，以足排除尿液檢驗偽陽性反應之可能。再者，依據NI
      DA Research Monogra ph 73文獻記載，海洛因於人體內
      可迅速代謝成為6-乙醯嗎啡，然後轉變成嗎啡，以Cone及
      Welch發表於Journal of AnalyticalToxicology(1991 )
      之報告，分別施用單一劑量3mg及6mg之海洛因，可檢測到
      6-乙醯嗎啡（濃度高於或等於10ng/ml）之期間平均約2.4
      及4.2小時，最久者不超過8小時，即使施用更高劑量，在
      24小時內或更短期間內，即無法檢出該成分，而可檢測到
      總嗎啡（濃度高於或等於300ng/ml）之期間則平均約可達
      17及26小時，此有行政院衛生署管制藥品管理局92年2月1
      3日管檢字第0920000964號函示意見可憑。本件被告於98
      年4月2日所採集尿液檢驗結果，其嗎啡濃度為1291ng/ml
      ，被告僅於98年1月7日，因冠狀動脈心臟病胸痛至臺北市
      立萬芳醫院就診，經醫師給予治療注射嗎啡3毫克1次，之
      後即未曾再至臺北市立萬芳醫院就診。其間，被告雖因急
      性泌尿道感染及急性支氣管炎至宏儒診所就診，但該診所
      並未給予嗎啡藥物治療，有臺北市立萬芳醫院委託財團法
      人私立臺北醫學大學辦理98年6月4日萬院醫病字第098000
      4072號函、宏儒診所98年6月1日函可憑。參照上揭說明，
      被告尿液檢體查有海洛因代謝物陽性反應，絕非因其於98
      年1月7日施打嗎啡治療心臟病胸痛或於宏儒診所接受急性
      泌尿道感染及急性支氣管炎治療所致，被告確有於98年4
      月2日驗尿前26小時內某時，施用第一級毒品海洛因無誤
      。被告抗告意旨以其曾於98年1月7日，因冠狀動脈心臟病
      胸痛至臺北市立萬芳醫院就診曾注射有嗎啡3毫克，故體
      內有嗎啡殘留，被告另有尿道感染及急性支氣管炎多項疾
      病接受治療，因而產生藥物交互作用，造成特異反應，被
      告未曾施用毒品海洛因等詞置辯，顯無可採。
（三）另被告前因施用毒品，經移送觀察勒戒，認有繼續施用毒
      品傾向，再經法院裁定令入戒治處所施以強制戒治，87年
      11月26日停止戒治，所餘戒治期間付保護管束，88年7月8
      日戒治期滿，保護管束未經撤銷視為執行完畢，經臺灣臺
      北地方法院檢察署檢察官於88年8月16日以88年度戒毒偵
      字第7號為不起訴處分，有本院被告全國前案紀錄表可按
      ，被告於強制戒治執行完畢後逾5年再度施用毒品，原裁
      定法院依毒品危害防制條例第20條第1項、觀察勒戒處分
      執行條例第3條第1項，裁定被告應送勒戒處所觀察、勒戒
      ，於法並無不合。抗告意旨執前詞指摘原裁定不當，為無
      理由，應予駁回。
據上論斷，應依刑事訴訟法第412條，裁定如主文。
中    華    民    國    98    年    8     月    17    日
                  刑事第十三庭  審判長法  官   曾德水
                                      法  官   林婷立
                                      法  官   陳恆寬
以上正本證明與原本無異。
不得再抗告。
                                      書記官   黃家麟
中    華    民    國    98    年    8     月    18    日


司法院資訊處製作；財團法人民間司法改革基金會備份。
